【裁判字號】    89,交易,442
【裁判日期】    891027
【裁判案由】    過失致死等
【裁判全文】
臺灣板橋地方法院刑事判決                        八十九年度交易字第四四二號
    公  訴  人  臺灣板橋地方法院檢察署檢察官
    被      告  乙○○
右列被告因過失致死等案件，經檢察官提起公訴（八十九年度偵字第一三０九七號）
，本院判決如左：
    主  文
乙○○服用酒類，不能安全駕駛動力交通工具而駕駛，處有期徒刑陸月，如易科罰金
，以參佰元折算壹日。又因過失致人於死，處有期徒刑陸月，如易科罰金，以參佰元
折算壹日。應執行有期徒刑拾月，如易科罰金，以參佰元折算壹日。
    事  實
一、乙○○於民國（下同）八十九年七月九日凌晨一時三十分許，與友人在臺北縣板
    橋市○○路「錢櫃ＫＴＶ」服用酒類，至同日凌晨四時零五分許飲畢，明知自己
    已達於不能安全駕駛動力交通工具，竟仍駕駛車牌號碼ＣＵ─四四七六號自用小
    客車動力交通工具，於同日凌晨四時三十分許（其當時酒精濃度已高達每公升０
    ．九六毫克，起訴書誤繕為每公升０．七九毫克），乙○○駕車沿臺北縣板橋市
    ○○○路由板橋市往土城市方向行駛，途經該路二段一一八號前時，本應注意車
    前狀況，並隨時採取必要之安全措施，及汽車在雙向二車道行駛時，均應在遵行
    車道內行駛，且在劃有分向限制線之路段，不得駛入來車之車道，而依當時天候
    雨天、夜間有照明、市區○路○○○道舖裝柏油、路面濕潤無缺陷、無障礙物、
    附記雙向禁止超車線、有適當標誌等情形，並無不能注意之情事，竟因酒醉及疏
    於注意遵守前開交通規則，而跨越行車分向線駛入對向車道（由土城市往板橋市
    方向），先撞擊對向車道路旁施工之水泥護欄後反彈，於反彈之際，撞擊對向車
    道上由甲○○所騎乘、後載友人江宜君之車號ＭＥＱ─六００號重型機車（起訴
    書誤繕為輕型機車），造成人車倒地，乙○○車輛反彈回自己原行駛車道（由板
    橋市往土城市○○○○○路旁之水泥護欄後，復撞擊泰國人KLOMKLIEO SOMBAT所
    騎乘而逆向行駛之腳踏車，造成KLOMKLIEO SOMBAT受傷（乙○○過失傷害該名泰
    國人部分，業據該名泰國人於偵查中撤回告訴），甲○○因而受有左髖關節脫臼
    併股骨頭骨折、右股骨幹骨折、右脛骨幹骨折、骨盆骨折、多處擦傷、撕裂傷、
    右腕骨舟狀骨折、左下第二側門齒及右下正中門齒、側門齒牙冠斷裂、左上及右
    上第一大臼齒牙冠斷裂之傷害，江宜君則受有頭部外傷、顱內出血。經路人謝阿
    俊見狀後立即報請警察機關及救護車前來處理，並將甲○○、江宜君、乙○○送
    醫救治，惟江宜君經送醫後仍於八十九年七月九日十六時三十分許因傷重不治而
    死亡。乙○○則於有偵查權限之警員到場處理，於尚不知何人犯罪之前，向現場
    警員自首，表示願受裁判之意。
二、案經乙○○自首及甲○○訴請暨臺北縣警察局板橋分局報請台灣板橋地方法院檢
    察署檢察官偵查起訴。
    理  由
一、右揭犯罪事實，（一）業據被告乙○○迭於警訊、偵查及本院審理時供認不諱，
    （二）核與告訴人甲○○、卓輝煌、告訴代理人陳秋桂分別於警訊、偵查及本院
    審理時指訴；被害人江宜君之父母江寶玉、丙○○於警訊、偵查中指訴情節相符
    。（三）並經證人謝阿俊於警訊時證述屬實。（四）復有道路交通事故調查報告
    表及現場照片三十五張在卷可稽。（五）甲○○因本件交通事故受有左髖關節脫
    臼併股骨頭骨折、右股骨幹骨折、右脛骨幹骨折、骨盆骨折、多處擦傷、撕裂傷
    、右腕骨舟狀骨折、左下第二側門齒及右下正中門齒、側門齒牙冠斷裂、左上及
    右上第一大臼齒牙冠斷裂之傷害，亦有亞東醫院診斷證明書二份附於本院審理卷
    可查。（六）而被害人江宜君確因本件車禍致顱內出血死亡之事實，亦經台灣板
    橋地方法院檢察署檢察官督同法醫師到場相驗屬實，製有相驗筆錄、驗斷書、相
    驗屍體證明書各一份，及拍攝相驗照片十六張（見相驗卷第十一、十二頁、第二
    十三頁至第二十八頁）附卷足憑。（七）按刑法第一百八十五條之三規定所謂「
    不能安全駕駛」，係抽象危險犯，並不以發生具體危險為必要，對於吐氣已達每
    公升０．五五毫克（０．五五ＭＧ／Ｌ）以上，肇事率為一般正常人之十倍，認
    為已達不能安全駕車之標準，此業經法務部八十八年五月十八日法八八檢字第０
    ０一六六九號函告週知。被告於本件肇事後，送亞東紀念醫院救護，經警於同日
    上午六時三十六分許，在亞東紀念醫院對被告作呼氣酒精測試結果，高達每公升
    ０．七九毫克，此亦有被告之酒精測定值一紙在卷足徵。查乙○○本件交通事故
    肇事時間係當日「上午四時三十分許」，而警員至同日「上午六時三十六分許」
    始對被告作呼氣酒精測試，此有道路交通事故調查報告表及上開酒精測定值各一
    份足憑，依據中央警察大學交通系所附之換算公式，即男生為０．０１７Ｘ５Ｘ
    時差＋測量時之酒精吐氣含量＝肇事當時之吐氣酒精濃度，（見附於本院審理卷
    內之台灣省車輛行車事故覆議鑑定委員會八十八年四月六日交覆字第八八─０三
    六六號函所示），依上開換算公式計算，則被告乙○○於肇事當時之酒精濃度應
    為每公升０．九六毫克（０．０１７Ｘ５Ｘ２又６／６０＋０．７９≒０．９６
    ），顯已達不能安全駕駛之情狀。（八）按汽車駕駛時，駕駛人應注意車前狀況
    ，並隨時採取必要之安全措施；又汽車在雙向二車道行駛時，均應在遵行車道內
    行駛；且在劃有分向限制線之路段，不得駛入來車之車道，道路交通安全規則第
    九十四條第三項、第九十七條第一款、第二款分別定有明文。被告酒醉駕車，又
    疏於遵守上開交通安全規則，以致肇事，其有過失甚明。（九）且被告之過失行
    為與被害人江宜君之死亡及被害人甲○○所受傷害間，均有相當因果關係。本件
    事證已明，被告犯行洵堪認定。
二、核被告乙○○服用酒類，不能安全駕駛動力交通工具，猶駕駛之，該部分所為，
    係犯刑法第一百八十五條之三之罪。其駕車因過失而撞擊甲○○所騎乘之機車，
    造成江宜君死亡及甲○○受傷之犯行，則係犯刑法第二百七十六條第一項過失致
    死罪及同法第二百八十四條第一項前段過失傷害罪。被告酒醉駕駛汽車，因而致
    江宜君死亡及甲○○受傷，應依道路交通管理處罰條例第八十六條第一項規定，
    就過失傷害罪及過失致死罪，均加重其刑。其以一行為觸犯上開過失傷害及過失
    致死二罪名，為想像競合犯，應從一重之過失致死罪處斷。又被告於肇事後，經
    路人謝阿俊報案（見證人謝阿俊之警訊筆錄），經有偵查權限之警員到場處理時
    ，乙○○於現場處理警員尚不知何人犯罪之前，向警員當場承認為肇事者，表示
    願受裁判之意，業經本院向台北縣警察局板橋分局查詢被告有無自首情形，經該
    局以八十九年九月二十二日板警刑光字第二六七三五號函覆本院在卷可查，被告
    符合刑法第六十二條前段自首之要件，應依法就其過失致死罪及刑法第一百八十
    五條之三之罪予以減輕其刑，並先加後減之。又其所犯過失致死罪與前開所犯刑
    法第一百八十五條之三之罪間，一為過失犯，一為故意犯，犯意各別，行為互殊
    ，應予分論併罰。爰審酌乙○○雖前無犯罪紀錄（見卷附之台灣高等法院檢察署
    刑案紀錄簡覆表及台灣高等法院被告全國前案紀錄表各一份可稽），惟其明知法
    律及道路交通安全規則均禁止酒醉駕車，且在政府一再宣導下，猶於呼氣酒精濃
    度已高達每公升０．九六毫克之情況下，酒醉駕駛車輛，枉顧使用道路公眾之安
    全，對不特定之他人造成危險，且於本件交通事故之過失程度與情節重大，造成
    甲○○身體受有嚴重傷害，及江宜君因而死亡之悲劇，對被害人及其等家屬亦造
    成重大且無可磨滅之損害，然其犯後坦承，且已與被害人江宜君之家屬達成民事
    和解，此有台北縣板橋市調解委員會調解書影本一份存卷可參，惟尚未與被害人
    甲○○達成民事和解等一切情狀，量處如主文所示之刑，並諭知易科罰金折算標
    準，並定其應執行刑及諭知易科罰金之折算標準。
據上論斷，應依刑事訴訟法第二百九十九條第一項前段，刑法一百八十五條之三、第
二百七十六條第一項、第二百八十四條第一項前段，第五十五條、第六十二條前段、
第四十一條、第五十一條第五款，道路交通管理處罰條例第八十六條第一項，罰金罰
鍰提高標準條例第一條前段、第二條，判決如主文。
本案經檢察官陳孟黎到庭執行職務
中      華      民      國    八十九    年      十      月    二十七    日
                                      臺灣板橋地方法院交通法庭
                                          法  官  陳  翠  琪
右正本證明與原本無異。
如不服本判決，應於判決送達後十日內，向本院提出上訴狀。
                                          書記官  曹  秋  冬
中      華      民      國    八十九    年      十      月     三十     日
附錄本案論罪科刑法條全文
中華民國刑法第一百八十五條之三
服用毒品、麻醉藥品、酒類或其他相類之物，不能安全駕駛動力交通工具而駕駛者，
處一年以下有期徒刑、拘役或三萬元以下罰金。
中華民國刑法第二百七十六條
因過失致人於死者，處二年以下有期徒刑、拘役或二千元以下罰金。
從事業務之人，因業務上之過失犯前項之罪者，處五年以下有期徒刑或拘役，得併科
三千元以下罰金。
中華民國刑法第二百八十四條
因過失傷害人者，處六月以下有期徒刑、拘役或五百元以下罰金，致重傷者，處一年
以下有期徒刑、拘役或五百元以下罰金。
從事業務之人，因業務上之過失傷害人者，處一年以下有期徒刑、拘役或一千元以下
罰金，致重傷者，處三年以下有期徒刑、拘役或二千元以下罰金。


司法院資訊處製作；財團法人民間司法改革基金會備份。
